臺灣桃園地方法院交通事件裁定　　　　　　　　　　　九十三年度交聲字第八二號
　　原處分機關　交通部公路總局新竹區監理所中壢監理站
　　受處分人即
　　異　議　人　甲○○
右列受處分人因違反道路交通管理處罰條例案件，對於交通部公路總局新竹區監理所
中壢監理站民國九十三年一月十四日所為之處分（原處分：壢監裁字第裁五三—Ｄ一
Ａ六四五一號），聲明異議，本院裁定如左：
    主  文
原處分撤銷。
甲○○不罰。
    理  由
一、本件原處分機關交通部公路總局新竹區監理所中壢監理站認：受處分人即異議人
    甲○○於民國九十二年十月十二日上午九時二十七分許，駕駛車號ＲＴＶ—八四
    八號輕型機車，在桃園縣中壢市○○路左轉元化路處「一、未帶駕照行駛公路。
    二、機車未依規定兩段式左轉」違規，遂經桃園縣警察局交通隊中壢分隊執勤員
    警以桃警局交字第裁五三—Ｄ一Ａ六四五一號填製舉發違反道路交通管理事
    件通知單（下稱違規通知單）當場舉發，逕移請原處分機關裁決，原處分機關乃
    於九十三年一月十四日以異議人有違反前揭道路交通管理處罰條例第二十五條第
    一項第三款及第四十八條第一項第二款規定之行為，以壢監裁字第裁五三—Ｄ一
    Ａ六四五一號違反道路交通管理事件裁決書，裁處異議人罰鍰新台幣（下同
    ）二千四百元，並依同條例第六十三條第一項記違規點數一點云云。
二、異議人之聲明異議意旨則略以：此車輛（指車號ＲＴＶ—八四八號輕型機車）非
    異議人所有，異議人自營麵攤生意，店開設於新屋街上，違規日是星期日，早上
    九時二十七分該時段，異議人應於店內忙，不可能於中壢市區，平時若有購物，
    交通工具為私家轎車代步，因家住忠愛莊，與中壢市○○段距離，況且近來許多
    機構都將私人資料外流，特聲請調查等語。
三、按車輛係指在道路上以原動機行駛之汽車（包括機器腳踏車）或以人力、獸力行
    駛之車輛；汽車駕駛人，駕駛車輛未隨身攜帶駕駛執照者，處三百元以上六百元
    以下罰鍰，並責令補辦登記、補照、換照或禁止駕駛；汽車駕駛人轉彎時，不依
    標誌、標線、號誌指示者，處二百元以上六百元以下罰鍰；本條例關於車輛駕駛
    人之處罰，歸責於車輛所有人者，處罰車輛所有人，道路交通管理處罰條例第三
    條第八款、第二十五條第三款、第四十八條第一項第二款及第八十五條第三項分
    別定有明文。又道路交通管理處罰條例之立法目的乃為加強道路交通管理，維護
    交通秩序，確保交通安全，其本質在維持行政上之秩序，達成國家維持交通秩序
    之行政目的，因而，對於違反本條例所規定行政上義務之行為人科以制裁，其性
    質上屬於行政罰，準此，其處罰對象必限於違反行政上義務之人，倘非違反行政
    上義務之行為人，則無受行政罰之理由。次按道路交通管理處罰條例第二十五條
    及第四十八條第一項之構成要件中均明定，須為汽車駕駛人。從而，倘非汽車駕
    駛人，且亦非車輛所有人，均非此二條文所處罰之對象。
四、經查，異議人於本院審理中辯稱：違規的人不是我，違規時間我不在那邊，而且
    車號ＲＴＶ─八四八號輕型機車也不是我的，我不知道那輛機車是何人的，我有
    一輛重機車是ＩＲＺ─四二五號，但是已經報廢了。我是開店賣牛肉麵的，每天
    九點以前會在我的店裡，案發時間通常是我在點貨的時間，所以我不可能在違規
    地點出現，我的麵店設在新屋鄉○○路六號，當天有人送貨過來，我有在上面簽
    收銷貨單等語，並提出九十二年十月十二日銷貨單一紙以佐其說（參見本院卷第
    二六頁）；而本件舉發之桃園縣警察局交通隊中壢分隊警員高鈺洸於本院審理中
    亦到庭結證稱：我是當場舉發並且開單給違規人簽收，違規人應該不是法庭上的
    異議人，違規人有出示行照，但是沒有帶駕照，行照記載是謝新鈇，違規通知單
    是違規人口述，我們據此記載等語；證人謝新鈇於本院審理中亦結證述：車號Ｒ
    ＴＶ─八四八號機車是我所有，我是九十二年九月二十七日被警察抓去觀察、勒
    戒，後來轉戒治，我當初被警察抓的時候就把機車放在路邊，我的行照放在皮包
    內，在被抓的同一天遺失，違規日之九十二年十月十二日，我人已經在監所等語
    （均參見本院卷第二十—二一頁‧九十三年二月二十六日訊問筆錄）。復觀以異
    議人經本院當庭命其所書寫之姓名「甲○○」十遍與本件違規通知單影本上之該
    名違規人於「收受通知聯者簽章」欄所書寫之「甲○○」字跡加以對照（參見本
    院卷第七、二三頁），可認兩者字跡之特徵、筆順、筆勢、轉折、勾勒方式及其
    神韻均有差異，顯非同一人所寫。而本件違規之車號ＲＴＶ─八四八號輕型機車
    確實非異議人所有，而係證人謝新鈇所有，然證人謝新鈇確於九十二年九月二十
    七日以後即經送觀察、勒戒，嗣後再送強制戒治，於本件案發當時已在監所，並
    非本件之違規行為人等情，亦有公路監理電子閘門車號查詢輕型機車車籍單及證
    人謝新鈇之司法院全國線上查詢在監所最新資料報表各一紙附卷可參。綜上所述
    ，足認異議人所辯，均與事實相符，自可採信。堪認本件違規行為人確係一名真
    實姓名年籍不詳之男子，而非異議人或證人謝新鈇。是本件實際之違規行為人既
    非異議人，且亦無可歸責於異議人之事由，揆諸首揭規定及說明，自無道路交通
    管理處罰條例第八十五條第三項規定之適用，即難認異議人有原處分意旨所載之
    前開違規行為益明，從而原處分機關不察，逕對異議人為前開裁罰，即難認為有
    理由，應認本件異議人之異議為有理由，自應由本院將原處分機關之處分撤銷，
    諭知異議人不罰，以資適法。
據上論斷，應依道路交通案件處理辦法第二十條前段，裁定如主文。
中      華      民      國    九十三    年      三      月    二十七    日
                                      臺灣桃園地方法院交通法庭
                                          法  官  林  家  賢
右正本證明與原本無異
如不服本裁定應於送達後五日內向本院提出抗告狀
                                          書記官  戴  育  萍
中      華      民      國    九十三    年      三      月      一      日
